臺北高等行政法院判決　　　　　　　　　　　　　　　九十年度訴字第四九○二號
　　　　　　　　　　　　　　　.
　　原　　　告　甲○
　　訴訟代理人　乙○○
　　被　　　告　勞工保險局
　　代　表　人　廖碧英總經理.
　　訴訟代理人　丁○○
　　　　　　　　丙○○
右當事人間因勞保事件，原告不服行政院勞工委員會中華民國九十年六月八日台九十
勞訴字第０三六四四號訴願決定，提起行政訴訟。本院判決如左：
　　主  文
原告之訴駁回。
訴訟費用由原告負擔。
　　事  實
甲、事實概要：
    緣原告係由台北市餐飲業職業工會申報加入勞工保險之被保險人，於民國（下同
    ）八十七年九月二日工作時不慎跌倒致左髖骨骨折，曾申領八十七年九月五日至
    八十八年五月十三日期間共二五一日職業傷害傷病給付在案，原告復以同一傷病
    未癒，於八十九年六月五日繼續申請八十八年五月十四日至八十九年五月三十日
    期間職業傷害傷病給付。經被告以原告已有工作能力，與勞工保險條例第三十四
    條規定不符，否准其所請給付。原告不服，循序申請審議及提起訴願，均遭駁回
    ，遂向本院提起本件行政訴訟。
乙、兩造聲明：
　一、原告聲明：
  （一）訴願決定及原處分均撤銷。
  （二）被告應發給公傷傷病給付餘額及利息合計新台幣（下同）十八萬五千零十一
        元。
  二、被告聲明：駁回原告之訴。
丙、兩造之爭點：
  一、原告以同一傷病未癒，繼續申請職業傷害傷病給付，是否符合勞工保險條例第
      三十四條規定之要件？
  二、被告聘請專科醫師提供專業意見，有無不當？
原告主張之理由：
  一、按行政法院著有三十九年判字第二號判例及七十一年四月三十日七一判字第四
      六一號判決：「當事人主張事實，須負舉證責任，倘所提出之證據，不足其主
      張事實之證明，自不能認其主張之事實為真實。」、「所謂證據，自以積極而
      洽當，且對應證事實確能證明者始足當之，自非僅憑消極之迂迴證明，可以推
      定事實之真偽。」被告未提供確切證據，片面推定原告已從事工作，顯有濫用
      職權；另被告所謂之專科醫師無法定職權就不得執行法定事項，依行政訴訟法
      第四條逾越權限或濫用權力之行政處分，以違法論。再依行政程序法第一百十
      一條第六款規定，未經授權而違背法規有關專屬管轄之規定或缺乏事務權限者
      ，所做出的行政處分當然無效。而被告辯稱：曾會簽原告主治醫師，表示原告
      可從事工作，但不宜從事粗重工作，該醫師所稱可從事工作，應泛指一般居家
      工作而非原賣麵工作。且原告經營麵攤生意，為顧及生計，每日黎明即起採買
      洗菜，烹煮食物，擺設位，招呼客人，端湯送麵，洗滌餐具，工作忙碌時，連
      坐下來休息的機會都沒有，所付出體力上的重大煎熬，豈是被告承辦人員運用
      醫理所能理解。
  二、原告因為工作中不慎受傷，導致左髖骨骨折，一般來說，中年以上婦女因受生
      理機能影響，骨質結構較青壯年為差，一旦發生骨折現象，復原速度通常較為
      緩慢。如在傷勢未癒之下，勉強繼續從事工作，若使傷勢惡化，後果將不堪設
      想。原告既不能從事工作，被告就有發給公傷傷病給付的義務。
  三、第三人劉年晉於下班途中發生事故，修養數日後恢復上班，未領公傷傷病給付
      。被告竟以醫療期間過短，治療顯未終止駁回其殘廢給付申請。兩案同屬公傷
      治療均未滿一年，只因劉年晉未領取傷病給付，被告就以其治療期間太短，予
      以駁回。而原告因為領取傷病給付，依法享有二年公傷傷病給付的權利；被告
      就以原告治療期間過長，拒發公傷傷病給付餘額，被告顯是運用兩手策略，玩
      法弄權蓄意規避給付責任。
被告主張之理由：
  一、依勞工保險條例第三十四條第一項規定：「被保險人因執行職務而致傷害或職
      業病不能工作，以致未能取得原有薪資，正在治療中者，自不能工作第四日起
      ，發給職業傷害補償費或職業病補償費．．」、同條例第三十六條規定：「職
      業傷害補償費及職業病補償費，均按被保險人平均月投保薪資百分之七十發給
      ，每半個月給付一次，如經過一年尚未痊癒者，其職業傷害補償費或職業病補
      償費減為平均月投保薪資之半數，但以一年為限。」；復依行政院勞工委員會
      八十九年六月九日台八十九勞保三字第○○二二七二○號函釋：「依據勞工保
      險條例第三十四條規定，被保險人因執行職務而致傷害或職業病不能工作，以
      致未能取得原有薪資，正在治療中者，自不能工作第四日起，發給職業傷害補
      償費或職業病補償費。所稱不能工作係指勞工於傷病醫療期間不能從事工作，
      經醫師診斷審定者。」，依上開第三十六條固規定，勞工保險被保險人因職業
      傷害或職業病，最長得請領二年之傷病給付，惟依上開第三十四條第一項規定
      可知，被保險人請領傷病給付，尚須符合因執行職務致傷害或職業病，以致不
      能工作及未能取得原有薪資及正在治療中等條件，如被保險人嗣後已能工作或
      並未喪失原有薪資或已不在治療中、縱其請領之傷病給付期限尚未達二年，亦
      不能繼續請領。本案原告於八十七年九月二日工作時不慎跌倒致左髖骨骨折，
      已申領八十七年九月五日至八十八年五月十三日期間共二五一日職業傷害傷病
      給付在案，嗣又以同一傷病未癒，繼續申請八十八年五月十四日至八十九年五
      月三十日期間傷病給付。被告據台北榮民總醫院八十九年七月四日函復病歷資
      料公務查詢會簽意見表記載：病患甲○君於八十八年一月十五日在該院骨折科
      行移除左髖骨骨折內固定器，其傷勢即已痊癒，但因其左髖骨骨折造成創傷後
      左膝關節炎，可立即工作，但不宜從事負重之任務。復經被告專業醫師據其病
      歷資料審查，以原告於八十八年一月十五日傷勢即已痊癒而可立即工作，故前
      所請領八十七年九月五日至八十八年五月十三日已屬充份給付。據此，原告雖
      訴稱其從事小吃工作，工作甚為繁重，及其依法享有二年公傷傷病給付之權利
      云云，顯屬不足採納，從而被告所為之核定並無不法。
  二、依勞工保險局組織條例第十一條第二項規定：「本局得視業務需要聘用兼任醫
      師十二人至二十人：：。」據此，被告為審查醫學專業疾病之需要，聘請醫師
      協助並提供意見以作成處分，自無不法，原告訴稱被告聘用專業醫師為濫權云
      云，顯無理由。至原告又提及劉年晉一案，其與本案無涉，亦不足採。
　　理  由
一、按「被保險人因執行職務而致傷害或職業病不能工作，以致未能取得原有薪資，
    正在治療中者，自不能工作之第四日起，發給職業傷害補償費或職業病補償費。
    職業病種類表如附表一。前項因執行職務而致傷病之審查準則，由中央主管機關
    定之。」、「職業傷害補償費及職業病補償費，均按被保險人平均月投保薪資百
    分之七十發給，每半個月給付一次；如經過一年尚未痊癒者，其職業傷害或職業
    病補償費減為平均月投保薪資之半數，但以一年為限。」分別為勞工保險條例第
    三十四條第一項及第三十六條所規定。次按「依據勞工保險條例第三十四條規定
    ，被保險人因執行職務而致傷害或職業病不能工作，以致未能取得原有薪資，正
    在治療中者，自不能工作第四日起，發給職業傷害補償費或職業病補償費。所稱
    不能工作係指勞工於傷病醫療期間不能從事工作，經醫師診斷審定者，．．。」
    經行政院勞工委員會八十九年六月九日台八十九勞保三字第○○二二七二○號函
    釋在案，核與相關勞工保險條例之規定並無違誤，自得予以適用。
二、本件原告係由台北市餐飲業職業工會申報加入勞工保險之被保險人，因於八十七
    年九月二日工作時不慎跌倒致左髖骨骨折，向被告申請職業傷害給付，經被告於
    核付八十七年九月五日至八十八年五月十三日期間共二五一日職業傷害傷病給付
    在案。嗣原告以同一傷病未癒，復於八十九年六月五日向被告繼續申請八十八年
    五月十四日至八十九年五月三十日期間職業傷害傷病給付，經被告審核認原告已
    有工作能力，與勞工保險條例第三十四條規定不符，乃否准其所請給付，經核並
    無不合。原告不服，起訴主張如事實欄所述。本件所需審究之爭點在於原告所主
    張其以同一傷病未癒，繼續申請職業傷害傷病給付，是否符合勞工保險條例第三
    十四條第一項規定之要件？被告聘請專科醫師提供專業意見，有無不當？
三、經查：
（一）本件原告於八十七年九月二日工作時不慎跌倒致左髖骨骨折，其癒後狀況據台
      北榮民總醫院八十九年七月四日（八九）北總行字第０五五三七號函復之病歷
      資料公務查詢會簽意見表記載「病患甲○於八十八年一月十五日在該院骨折科
      行移除左髖骨骨折內固定器，其傷勢即已痊癒，但因其左髖骨骨折造成創傷後
      左膝關節炎，故雖可立即工作，但不宜從事負重之任務。左側近端脛骨之骨軟
      骨瘤與髖骨骨折並無關連。」，故原告前因左髖骨骨折所致之傷勢業已痊癒且
      可立即工作甚明；至於原告此次申請時所提出台北榮民總醫院八十九年五月三
      十日勞工保險傷病診斷書所載「八十九年元月十九日因骨軟骨瘤疼痛手術」，
      既經台北榮民總醫院證明與本件職業傷害無關，自不能認原告之傷害「正在治
      療中」，則原告之狀況不符合勞工保險條例第三十四條之「不能工作」及「正
      在治療中」之要件，被告依其專業醫師據其病歷資料審查之結果，認「原告於
      八十八年一月十五日傷勢即已痊癒而可立即工作，但不宜從事負重之任務，故
      前所請領八十七年九月五日至八十八年五月十三日已屬充份給付。」，而為拒
      絕給付，並無違誤。原告主張其從事小吃工作，工作甚為繁重，及其依法享有
      二年公傷傷病給付之權利云云，尚不足採。
（二）次查，勞工保險局組織條例於八十四年十一月八日經總統華總（一）義字第八
      七五五號令公布，其中第十一條第二項規定：「本局得視業務需要聘用兼任醫
      師十二人至二十人及財務專業人員五人至十人。」勞工保險職業病傷害給付僅
      係針對該職業病所造成之身體傷害為補償，是被保險人如有因其他非該職業病
      導致之身體傷害，於審核時自當予以排除。被告之人員既非專業人士，如無借
      重專科醫師提供醫學專業知識，勢難行使審核之職權，是被告依上開規定聘用
      專業醫師提供意見俾利審查，原為此類案件所必要者，且有其法律之依據，於
      法並無不合。
（三）至原告所舉劉年晉申請殘廢給付乙案，核與本件案情並不相同，自不得比附援
      引，執為本件應為職業傷害給付之論據。
四、綜上所述，原告之主張均無理由。被告否准原告所請職業傷害給付，徵諸前揭規
    定，並無違誤。訴願決定遞予維持，亦無不合。原告徒執前詞聲明撤銷，不能認
    為有理由，應予駁回；其合併提起之給付訴訟部分，因而失所依附，應併予駁回
    。
據上論結，本件原告之訴為無理由，爰依行政訴訟法第九十八條第三項前段，判決如
主文。
中　　華　　民　　國　　　九十一　　年　　　四　　　　月　　　九　　　　日
                            臺 北 高 等 行 政 法 院  第五庭
                                           審 判 長  法  官  張瓊文
                                                     法  官  劉介中
                                                     法  官  黃清光
右為正本係照原本作成。
如不服本判決，應於送達後二十日內，向本院提出上訴狀並表明上訴理由，如於本判
決宣示後送達前提起上訴者，應於判決送達後二十日內補提上訴理由書（須按他造人
數附繕本）。
中　　華　　民　　國　　　九十一　　年　　　四　　　　月　　　十　　　　日
                                                     書記官  楊子鋒
